最高法院刑事判決　　　　　　一○○年度台上字第一○二六號
上　訴　人　許家倫
　　　　　　郭俊毅
　　　　　　林祐旭
　　　　　　廖俊明
上列上訴人等因強盜案件，不服台灣高等法院台中分院中華民國
九十九年十二月十六日第二審判決（九十九年度上訴字第一九九
一號，起訴案號：台灣台中地方法院檢察署九十八年度偵字第二
五一三九號），提起上訴，本院判決如下：
    主  文
上訴駁回。
    理  由
一、郭俊毅、林祐旭、廖俊明部分：
按刑事訴訟法第三百七十七條規定，上訴於第三審法院，非以判
決違背法令為理由，不得為之。是提起第三審上訴，應以原判決
違背法令為理由，係屬法定要件。如果上訴理由書狀並未依據卷
內訴訟資料，具體指摘原判決不適用何種法則或如何適用不當，
或所指摘原判決違法情事，顯與法律規定得為第三審上訴理由之
違法情形，不相適合時，均應認其上訴為違背法律上之程式，予
以駁回。本件上訴人林祐旭上訴意旨略以：林祐旭僅配合劉名修
詐取被害人金錢之計畫，而佯裝毒品愷他命買家，不知有強盜之
計畫，並未於事前準備膠帶、繩索等物，亦不知同案被告攜有改
造手槍，直至劉名修等開始恫嚇、綑綁被害人，始知其事。林祐
旭並無共同強盜之犯意聯絡，並未強取被害人財物，亦未以兇器
傷人，犯後坦承犯行，態度良好。上訴人廖俊明上訴意旨略以：
(一)廖俊明主觀上不知劉名修等假裝販賣愷他命而行強盜，僅因接
獲郭俊毅之邀約，認是要幫忙處理金錢債務糾紛。對於同案被告
事前準備膠帶等並不知情，劉名修於偵查中亦表示廖俊明只是被
叫來幫忙等語，廖俊明對於加重強盜罪之犯行是否有犯意之聯絡
，非無疑問。(二)廖俊明案發時才二十二歲，在高職畢業後即留在
家中照護重病之祖父。郭俊毅邀約時，僅稱幫忙處理金錢糾紛，
嗣後廖俊明僅分得新台幣（下同）二萬元。廖俊明並非如原判決
所認因缺錢花用而起意強盜。原判決認定與事實不符。(三)刑法第
五十九條有酌量減輕其刑之規定，廖俊明主動與被害人達成和解
，原審固已斟酌減輕廖俊明之刑期，但量刑仍有不公。蓋強盜犯
罪之主謀者可以享有全部的犯罪不法利益，但刑期卻僅比聽命行
事的小弟多二年多，此無異鼓勵主犯。原審之量刑確有不當云云
。上訴人郭俊毅上訴意旨略以：刑事訴訟法第一百五十九條之五
規定，須以當事人明知有不得作為證據之情形，及依案卷資料可
認為客觀上已知悉有該證據之存在者而言，原判決對當事人是否
有上開明知，未調查審認並載明於理由，遽謂郭俊毅均無爭執，
並採為判決之依據，有適用法則不當之違法云云。惟查原判決依
憑郭俊毅、林祐旭、廖俊明於警詢、偵查、審理中之部分自白，
證人許家倫、張富國、童冠鳴、邱添福、洪韶檠、周士欽、林格
維、鄭富鴻、洪志宗、高凱偉、許明德、吳奕興、張智嵐、林瑞
忠、施寬宥、黃資貽於警詢、偵查時之證言，卷附許家倫持有之
0000000000號與周士欽持有之0000000000
號行動電話通聯紀錄，許家倫以劉名修所有之00000000
00號與郭俊毅持有之0000000000號、林祐旭持有之
0000000000號、張富國持有之0000000000
號、鄭富鴻持有之0000000000號等行動電話間通聯紀
錄，鄭富鴻持有之0000000000號與趙培堯持有之00
00000000號行動電話通聯紀錄，吳奕興、張智嵐之診斷
證明書，張智嵐右手遭電擊棒電擊之傷勢照片，監視器畫面，監
視器畫面照片三十四張，洪志宗三人遭棄置在台中市南屯區○○
○街八九九號附近草叢之照片，第一審勘驗筆錄，檢察官勘驗筆
錄及照片，台灣台中地方法院檢察署民國九十九年二月三日編號
二０一０Ｃ００一六號測謊鑑定書，三興公司九十九年六月二日
三興會字第０九九０六０二號函檢送之付款明細表及支票帳戶交
易明細表，內政部警政署刑事警察局九十八年十一月二十日刑醫
字第０九八０一五０六六八號鑑驗書，扣案之土黃色寬板膠帶、
童軍繩、改造手槍、子彈等證據，資以認定郭俊毅、林祐旭、廖
俊明等有原判決事實欄所記載之犯罪事實，因而撤銷第一審關於
該三人部分之科刑判決，改判仍依刑法想像競合犯之規定，從一
重論處郭俊毅、林祐旭、廖俊明結夥三人以上，攜帶兇器強盜罪
刑，已詳述其依憑之證據及認定之理由。對於郭俊毅、林祐旭、
廖俊明等否認強盜所得現金多達二百二十二萬餘元，均辯稱：彼
等各僅分得現金二萬元，其餘款項均由劉名修保管云云，經綜合
調查證據之結果，認均不可採，已在判決內詳予指駁，並說明其
理由。原判決所為論述，核與卷證資料相符，從形式上觀察，並
無違背法令之情形。按認事採證、證據之取捨及證據證明力之判
斷，俱屬事實審法院之職權，苟無違背證據法則，自不能指為違
法。原判決已說明被告以外之人於審判外之言詞或書面陳述，上
訴人等於原審審理時，均不爭執其證據能力，如何合乎刑事訴訟
法第一百五十九條之五之規定，而有證據能力甚詳，並無採證違
法情形。又廖俊明、林祐旭如何與劉名修、許家倫、郭俊毅、張
富國等基於共同犯意之聯絡，佯以販賣愷他命為餌，誘使買家攜
帶現金，再伺機強盜買家之財物等情，業經廖俊明、林祐旭於警
詢、偵查及審理中坦承不諱，核與劉名修於警詢時、許家倫於偵
查時之供述相符。原判決認定郭俊毅、林祐旭、廖俊明共同具有
不法所有之意圖，觸犯結夥三人以上，攜帶兇器強盜罪刑，已詳
述其理由，經核所為論敘均與卷內證據資料相符，從形式上觀察
並無認定事實不依證據或有何採證違背經驗法則、論理法則等違
法情形存在。又刑之量定及刑法第五十九條之酌量減輕其刑，同
屬事實審法院之職權，本有自由裁量之餘地。原判決就廖俊明所
犯結夥三人以上，攜帶兇器強盜罪，未予酌量減輕其刑，屬自由
裁量之職權行使，且量刑時已審酌其惡性較劉名修、許家倫為輕
，所得財物不多，犯後已與被害人吳奕興達成和解，賠償其損害
，及其素行、生活狀況、智識程度、犯罪動機、目的、手段、所
生危害等一切情狀，量處有期徒刑七年二月，並未逾法定刑範圍
，亦無明顯違背正義情形，皆難指摘為違法。再共同實行犯罪行
為，在合同意思範圍內，相互利用他人之行為，以達其犯罪之目
的，原不必每一階段均參與，祇須分擔犯罪行為之一部，即應對
於全部所發生之結果共同負責。本件強盜案，林祐旭及童冠鳴係
佯裝為買家，由童冠鳴以牛皮紙袋裝之不詳物品佯為現金，在買
家周士欽、洪志宗等人面前假裝進行毒品交易，以取信於買家，
而在台中市○區○○○街一段一四二號地下室與買家佯裝交易毒
品，遂行強盜買家財物時，除由張富國手持未具殺傷力之改造手
槍恫嚇洪志宗、吳奕興、張智嵐外，林祐旭與廖俊明負責以塑膠
束帶綑綁吳奕興之雙手，劉名修、許家倫亦以塑膠束帶、童軍繩
綑綁張智嵐之雙手，致使吳奕興、張智嵐不能抗拒，而強取彼等
身上財物，事後林祐旭亦分得強盜所得現金二萬元，並取得洪志
宗之手提電腦一部及背包一個。上情均經林祐旭自白不諱，其既
已分擔強盜行為之一部，即應對於全部所發生之結果共同負責，
縱使上開改造手槍、塑膠束帶等非林祐旭事先所準備，亦無礙其
強盜犯罪之成立。上訴人等上訴意旨置原判決之論敘於不顧，徒
為事實上之爭辯，並對原審採證認事之職權行使及於判決無影響
之事項，任意指摘，難謂已符合首揭法定上訴要件。彼等上訴違
背法律上之程式，均應予駁回。
二、許家倫部分：
查第三審上訴書狀，應敘述上訴之理由，其未敘述者，得於提起
上訴後十日內補提理由書於原審法院，已逾上述期間，而於第三
審法院未判決前仍未提出上訴理由書狀者，第三審法院應以判決
駁回之，刑事訴訟法第三百八十二條第一項、第三百九十五條後
段規定甚明。本件上訴人許家倫因犯結夥三人以上攜帶兇器強盜
罪，經原審判決後，於九十九年十二月二十九日提起上訴，並未
敘述理由，迄今逾期已久，於本院判決前仍未提出，依上開規定
，其上訴自非合法，應予駁回。
據上論結，應依刑事訴訟法第三百九十五條，判決如主文。
中    華    民    國  一○○  年    三    月    三    日
                      最高法院刑事第十二庭
                          審判長法官  陳  世  淙  
                                法官  陳  東  誥  
                                法官  何  菁  莪  
                                法官  許  錦  印  
                                法官  施  俊  堯  
本件正本證明與原本無異
                                      書  記  官  
中    華    民    國  一○○  年    三    月    九    日
                                                      v